ACORDAO-COMPLETO-2391891

ACÓRDÃO 135/2020 ATA 2/2020 - PLENÁRIO

VISTOS, relatados e discutidos estes autos que cuidam de Pedido de Reexame interposto pelo Sr. Ângelo José de Negreiros Guerra, Diretor-Geral do Dnocs, contra o Acórdão 1941/2019-TCU-Plenário, de relatoria do Ministro Augusto Nardes.
	ACORDAM os Ministros do Tribunal de Contas da União, reunidos em Sessão Plenária, diante das razões expostas pelo Relator, em:
	9.1. com fundamento no artigo 48, da Lei 8.443/1992 c/c o art. 286, do Regimento Interno do TCU, conhecer do Pedido de Reexame interposto pelo Sr. Ângelo José de Negreiros Guerra, Diretor-Geral do Dnocs, contra o Acórdão 1941/2019-TCU-Plenário, de relatoria do Ministro Augusto Nardes;
	9.2. no mérito, dar  provimento ao recurso em análise a fim de tornar insubsistente a multa aplicada ao recorrente por intermédio do item 9.2 do Acórdão 1941/2019-TCU-Plenário (Relator: Ministro Augusto Nardes) ;
	9.3. dar ciência do presente Acórdão ao recorrente, ao Departamento Nacional de Obras Contra As Secas e ao Sr. Francisco Arlem de Queiroz Sousa (Procurador-Chefe do Dnocs; OAB/CE 17.395) , informando que a presente deliberação, acompanhada do Relatório e do Voto que a fundamenta, está disponível para a consulta no endereço www.tcu.gov.br/acordaos, além de esclarecer que, caso requerido, o TCU poderá fornecer sem custos as correspondentes cópias, de forma impressa.

Pedido de reexame interposto contra acórdão que aplicou multa ao recorrente em processo de representação sobre supostas irregularidades relacionadas a pregão eletrônico destinado à contratação de serviços de vigilância armada.

Departamento Nacional de Obras Contra As Secas.

3. Interessados/Responsáveis/Recorrentes:
3.1. Interessado: Departamento Nacional de Obras Contra As Secas (00.043.711/0001-43)
3.2. Responsável: Ângelo José de Negreiros Guerra (XXX.479.743-XX)
3.3. Recorrente: Ângelo José de Negreiros Guerra (XXX.479.743-XX).

13.1. Ministros presentes: José Mucio Monteiro (Presidente), Benjamin Zymler, Augusto Nardes, Raimundo Carreiro (Relator), Ana Arraes e Bruno Dantas.
13.2. Ministro-Substituto convocado: Marcos Bemquerer Costa.
13.3. Ministros-Substitutos presentes: André Luís de Carvalho e Weder de Oliveira.

RAIMUNDO CARREIRO

Ministro Augusto Nardes.

Cuidam os autos de Pedido de Reexame (peça 101) interposto por Ângelo José de Negreiros Guerra, Diretor-Geral do Dnocs, contra o Acórdão 1941/2019-TCU-Plenário (peça 91) , de relatoria do Ministro Augusto Nardes.
2.	Em atenção ao art. 69 do Regimento Interno do TCU, transcrevo a parte deliberativa do Acórdão 1941/2019-TCU-Plenário, verbis:
"9.1. rejeitar as razões de justificativa apresentadas por Ângelo Jose¿ de Negreiros Guerra (CPF XXX.479.743-XX) ; 
9.2. aplicar ao Sr. Ângelo Jose¿ de Negreiros Guerra (CPF XXX.479.743-XX) a multa prevista no art. 58, inciso II e IV, e § 1º, da Lei 8.443/1992, c/c art. 268, incisos II e VII, do Regimento Interno do TCU, no valor de R$ 8.000,00 (oito mil reais) , fixando-lhe o prazo de 15 (quinze) dias, a contar da notificação, para que comprove, perante o Tribunal, conforme o art. 214, inciso III, alínea "a", do RI/TCU, o recolhimento da dívida aos cofres do Tesouro Nacional, atualizada monetariamente desde a data deste acórdão ate¿ a do efetivo recolhimento, se for paga após o vencimento, na forma da legislação em vigor; 
9.3. autorizar a cobrança judicial da dívida, desde logo, com amparo no art. 28, inciso II, da Lei 8.443/1992, caso não atendida a notificação; 
9.4. autorizar o pagamento parcelado da dívida, caso seja requerido, em ate¿ 36 parcelas mensais e consecutivas, nos termos do art. 26 da Lei 8.443/1992 e do art. 217 do RI/TCU, fixando-se o prazo de 15 (quinze) dias, a contar do recebimento da notificação, para a comprovação, perante o Tribunal, do recolhimento da primeira parcela, e de 30 (trinta) dias, a contar da parcela anterior, para a comprovação do recolhimento das demais parcelas, devendo incidir sobre cada valor mensal corrigido monetariamente, os acréscimos legais, na forma prevista na legislação em vigor (art. 217, § 1º, do RI-TCU) , esclarecendo aos responsáveis que a falta de pagamento de qualquer parcela importara¿ no vencimento antecipado do saldo devedor (art. 217, § 2o, do RI-TCU) ; 
9.5. dar ciência desta deliberação ao responsável, Sr. Ângelo Jose¿ de Negreiros Guerra, ao Departamento Nacional de Obras contra as Secas - Dnocs e ao representante; 
9.6. encaminhar cópia deste acórdão a¿ Controladoria-Geral da União, para que avalie a conveniência e oportunidade de proceder, no exame das prestações de contas anuais do Departamento Nacional de Obras contra as Secas - DNOCS, a verificação da regularidade da execução do Contrato DNOCS 19/2017, firmado com a empresa WN Serviços de Vigilância Armada Eireli-ME; e 
9.7. arquivar o presente processo"
Admissibilidade
3.	A Secretaria de Recursos reitera o exame preliminar de admissibilidade (peça 103) , o qual ratifiquei por meio do Despacho à peça 106, de 2/10/2019, que concluiu pelo conhecimento do recurso, suspendendo-se os efeitos dos itens 9.1, 9.2 e 9.3 do Acórdão 1941/2019-TCU-Plenário (Relator: Ministro Augusto Nardes) .
Mérito
4.	Transcrevo a seguir, excerto da instrução lavrada no âmbito da Secretaria de Recursos (peça 115) , cujas conclusões contaram com a anuência do titular daquela unidade técnica (peça 116) .
"HISTÓRICO
2.	Trata-se de Representação formulada pela empresa Protemaxi Segurança Patrimonial Armada Ltda., com pedido de medida cautelar, em virtude da ocorrência de supostas irregularidades relacionadas a¿ adesão, pelo Departamento Nacional de Obras Contra as Secas (Dnocs) , a¿ Ata de Registro de Preços (ARP) 001/2017, lavrada no âmbito do Pregão Eletrônico para Registro de Preços 015/2016 (Processo 20161027-1) da Companhia Docas do Ceara¿ (CDC) , destinado à contratação de serviços de vigilância armada. 
3.	 Em essência, a representante alegou a existência de irregularidades no processo de adesão à referida ata, em especial, vícios na pesquisa de preços utilizada para justificar a vantajosidade da escolha, cujo real intuito seria direcionar a contratação para a empresa WN Serviços de Vigilância Armada Eireli - ME. Salienta também que tal empresa possuía débitos trabalhistas, o que iria de encontro às normas de contratação com a Administração Pública. 
4.	Por fim, a representante solicitou ao Tribunal que determinasse ao Dnocs que se abstivesse de assinar contrato com a empresa WN Serviços ou, caso já houvesse assinado, que suspendesse sua execução até que fosse analisada esta representação.
5.	No âmbito desta Corte de Contas, foi realizada a oitiva do Dnocs, que apresentou seus argumentos quanto aos fatos questionados neste processo. Adicionalmente, informou que a contratação encontrava-se paralisada, aguardando decisão de mérito do TCU a ser proferida neste processo. Diante disso, concluiu-se que a medida cautelar restara desnecessária. Contudo, foram efetivamente constatadas irregularidades que permearam o processo de adesão à ARP 015/2016. Posto isso, a representação foi apreciada por meio do Acórdão 2877/2017-TCU-Plenáriolenário (peça 37) , nos seguintes termos:
ACORDAM os Ministros do Tribunal de Contas da União, reunidos em Sessão do Plenário, ante as razões expostas pelo Relator, em:
9.1. conhecer da representação, nos termos do art. 113, § 1º, da Lei 8.666/1993, c/c o art. 237, inciso VII, do Regimento Interno TCU para, no mérito, considerá-la parcialmente procedente;
9.2. indeferir o pedido de medida cautelar formulado pela representante, tendo em vista a inexistência dos pressupostos necessários;
9.3. determinar ao Departamento Nacional de Obras contra as Secas (Dnocs) que condicione a adesão à Ata de Registro de Preços (ARP) 001/2017, lavrada no âmbito do Pregão Eletrônico para Registro de Preços 015/2016 da Companhia Docas do Ceará (CDC) , ao cumprimento das seguintes exigências, informando a este Tribunal no prazo de sessenta dias os resultados obtidos:
9.3.1. correção da falha metodológica na pesquisa de preços com fornecedores externos (utilização de base comparativa incompatível com os preços ofertados pela vencedora da Ata de Registro de Preços 1/2014, da Companhia Docas do Ceará) , especialmente após a confecção do Termo de Referência, quando o quantitativo foi alterado para 12 postos de trabalho de 24 horas ininterruptas mais 1 posto noturno (peça 9, p. 14) ;
9.3.2. realização de pesquisa de preço com mais de um fornecedor contratado com o poder público, para atender ao disposto nos §§ 2° e 6° do art. 2° da IN-MPOG 05/2014 (com a redação dada pela IN-MPOG 3/2017) ;
9.3.3. avaliação dos custos da prestação do serviço conforme as localidades indicadas no termo de referência, quais sejam, Fortaleza/CE e Pentecoste/CE;
9.3.4. realização da pesquisa de preços nos parâmetros exigidos pela IN-MPOG 05/2014 (com a redação dada pela IN-MPOG 3/2017) , em seu art. 2º, incisos I e II, porquanto as consultas efetuadas pelo Dnocs ao sistema (painel de preços) resultaram infrutíferas (a última delas realizada em 14/9/2017, às 20:05 horas) (inciso IV, v. peça 29, p. 32; v. anexo: peça 30, p. 52-54) ;
9.3.5. demonstração do atendimento aos demais requisitos estabelecidos no art. 22 do Decreto 7.892/2013, quais sejam: a) validade da ata de registro de preço; b) vantajosidade na adesão pelo órgão participante; c) consulta ao órgão gerenciador; d) aceitação do fornecedor; e) limite de 100% para aquisição ou contratação do órgão participante; f) limite de cinco vezes para aquisição por todos os órgãos participantes dos itens registrados; e g) prazo de 90 (noventa) dias para aquisição ou contratação pelo órgão participante, contado da data de autorização do órgão gerenciador; e
9.4. dar ciência da presente deliberação a¿ representante, a¿ empresa WN Serviços de Vigilância Armada Eireli-ME, ao Departamento Nacional de Obras Contra as Secas (Dnocs) e a¿ Companhia Docas do Ceara¿. 
6.	Posteriormente, a representante acostou aos autos novos elementos, relatando que o Dnocs teria descumprido determinação deste Tribunal ao aderir à ARP sem atender aos pré-requisitos demandados pela decisão do TCU (peças 41-48, 57-61, 65-67) . Os elementos permitiram constatar as seguintes irregularidades (peça 72, p. 10) :
a) descumprimento de determinação de TCU (item 9.3 do aludido acórdão) , uma vez que o Dnocs formalizou a avença sem prévia apreciação dessa Corte de Contas;
b) contratação temerária de empresa que se mostrava, desde o início do processo, passível de problemas financeiros e trabalhistas, cujas evidências já se concretizam no primeiro mês de execução do contrato, com atraso no pagamento dos funcionários do mês de janeiro/2018 (v. peça 67, p. 23-24) ;
c) em relação ao item 9.3.1. do Acórdão 2877/2017-TCU-Plenário (v. item 2) , que determinou a correção da falha metodológica na pesquisa de preços com fornecedores externos, só restaram válidas as cotações de dois fornecedores (v. item 19.3.3) , permanecendo infringidos os §§ 2º e 6º do art. 2º da IN-MPOG MPOG 5, de 27/6/2014, que estabelece que deve haver, no mínimo, a cotação com três fornecedores;
d) a empresa contratada, WN Serviços de Vigilância Armada Eireli - ME, já não detém Certidão de Débitos Relativos a Créditos Tributários Federais e à Dívida Ativa da União (peças 67, p. 19 e 21) , o que foi confirmado mediante tentativa de emissão de certidão no sítio da Receita Federal do Brasil, que resultou infrutífera, tal qual extrato contido na peça 65, p. 8, fato que pode ensejar a rescisão contratual, como mencionado supra (item 19.5.5) .
7.	Diante disso, foi realizada audiência do Diretor Geral do Dnocs, Sr. Ângelo José de Negreiros Guerra, conforme ofício à peça 74. O gestor apresentou suas razões de justificativa à peça 80. Os argumentos, contudo, não foram suficientes para justificar as irregularidades em análise. 
8.	Assim, o processo foi apreciado por meio do Acórdão 1941/2019-TCU-Plenário (peça 91) , na forma transcrita no item Introdução. 
9.		Neste momento, o gestor interpõe pedido de reexame (peça 101) , o qual se passa a analisar. 
 (...) 
MÉRITO
11.	Delimitação 
11.1.	Constitui objeto do recurso analisar se a determinação emanada do TCU foi regularmente atendida (peça 101) . 
12.		Da análise do potencial atendimento à determinação do TCU
12.1.	O recorrente alega que a determinação do TCU foi regularmente cumprida, descaracterizando as supostas irregularidades que levaram à aplicação de multa. Sua defesa tem por base os seguintes argumentos: 
a)	não foi responsável pelas declarações verbais prestadas ao TCU de que a adesão à ARP somente ocorreria após o cumprimento das determinações emanadas pelo Tribunal, do que decorreu a conclusão pela má-fé do Dnocs. Conclui que não pode ser penalizado por declarações de outros servidores, devendo a responsabilidade recair sobre quem prestou tais informações (peça 101, p. 4-7) ;
b)	não houve aceleração da contratação da empresa WN Serviços de Vigilância. Considerando que o contrato com a empresa Protemaxi encerrara-se em 19/6/2017, havia o risco de passar-se ao exercício seguinte e o Dnocs continuar pagando por indenização à representante pela prestação de serviços de vigilância, motivo pelo qual, diante da inexistência de impedimentos jurídicos, foi assinado o novo contrato em 28/12/2017, ou seja, com mais de seis meses sem cobertura contratual. Tendo em vista que a jurisprudência do Tribunal reprova o pagamento sem cobertura contratual, era necessário regular a situação o mais urgente possível (peça 101, p. 7-8) ;
c)	da determinação exarada pelo TCU, não se pode concluir que o Dnocs deveria ter aguardado autorização do TCU para, somente depois, aderir à ARP. Pela leitura do acórdão, depreende-se que o Dnocs poderia aderir à ARP, após o cumprimento das exigências, devendo informar ao TCU os resultados obtidos no prazo assinalado. Em nenhuma passagem do presente processo extrai-se ter havido a suspensão do processo de adesão até o pronunciamento final do TCU, ou ter condicionado a adesão à expressa manifestação do Tribunal (peça 101, p. 8-10) ;
d)	as exigências para contratação são as estabelecidas na Lei 8.666/1993, dentre outros normativos, sendo vedadas exigências de qualificação técnica, econômica, procedimental ou quaisquer outras que não sejam indispensáveis à garantia do cumprimento das obrigações ou que não tenham respaldo legal. Dito isso, o fato de a empresa ser demandada judicialmente não é impeditivo para celebrar contratos com a Administração Pública, desde que apresente todas as certidões negativas exigidas em lei e não conste nos bancos de dados dos órgãos de controle como inidônea ou impedida de contratar. No momento da assinatura do contrato com a Empresa WN Serviços de Vigilância, nada havia em termos de regularidade fiscal ou trabalhista que lhe desabonasse (peça 101, p. 10-11) ;
e)	a Procuradoria Federal do Dnocs, que havia se manifestado contrariamente em duas oportunidades, opinou pela possibilidade jurídica da contratação, desde que atendidas suas recomendações (peça 101, p. 11-12) ;
f)	a higidez financeira questionável da empresa não é condição impeditiva para a celebração de contratos, haja vista que nem mesmo quando estão em processo de recuperação judicial tem-se entendido vedado em contratar com o Poder Público. Nesse sentido decidiu o Superior Tribunal de Justiça no Agravo em Recurso Especial 309.867 - ES (DJe: 08/08/2018) , em acórdão da relatoria do Ministro Gurgel de Faria (peça 101, p. 12-13) ;
g)	o recorrente não desconsiderou as determinações do TCU, mas sim procurou atendê-las. Assim, determinou aos servidores responsáveis a adoção das providências necessárias ao cumprimento integral da decisão, somente se tranquilizando após o posicionamento da Secex/CE à peça 64, que considerou as demandas atendidas. Posto isso, o recorrente acreditou ter cumprido com as exigências do acórdão prolatado e obteve da Secex/CE o aval de que necessitava para prosseguir (peça 101, p. 14) ;
h)	atenta contra o princípio da confiança legítima, corolário da segurança jurídica, um dos fundamentos basilares do sistema jurídico moderno, que o gestor seja surpreendido com a aplicação de multa por uma conduta considerada regular pelo órgão técnico do Tribunal (peça 101, p. 15) ;
i)	entende-se que a Secex/CE deveria, antes de ter proposto a realização de nova audiência (peça 72) , ter-se debruçado sobre sua prévia análise (peça 64) , esmiuçando os pontos que a teriam invalidado e submetendo-as ao Diretor-Geral para que sobre elas pudesse se manifestar especificamente. Contudo, ao se solicitar para justificar novamente sobre algo que já havia sido aprovado, gerou confusão no recorrente, que respondeu de forma sucinta, por não compreender que se tratava do revolvimento de irregularidade aparentemente já sanada (peça 101, p. 15) ;
j)	não havia fato novo nos elementos trazidos pela representante à peça 67, sendo toda a matéria já de conhecimento da Secex/CE, quando se pronunciou favoravelmente à continuidade do processo de contratação, conforme descrito na peça 64. Em suma, o fato de o Dnocs ter apresentado pesquisa de preços comparativa com quatro pregões e depois ter excluído dois não era novo. A Secex/CE sabia e não apontou pecha alguma (peça 101, p. 15-17) ;
k)	houve motivação por ter-se excluído dois pregões da pesquisa inicial de preços, que englobava quatro pregões. O Chefe da DRL/AG excluiu os Pregões 03/2017 e 47/2017, pois eles apresentariam preços bem superiores e mascarariam o comparativo, porque estavam com base na Convenção Coletiva de Trabalho (CCT) de 2017, ou seja, mais atual e com preços superiores aos da WN Serviços de Vigilância, que tinha base na CCT de 2016. Logo, a comparação iria apresentar uma vantajosidade bem maior para adesão, e isso não corresponderia à verdade. Contudo, ao procurar outros parâmetros no Painel de Preços do Governo Federal, adotando como base territorial o estado do Ceará, haja vista que a convenção coletiva das categorias laborais varia de acordo com a unidade federativa escolhida, o servidor não os encontrou. Em vez de procurar outros meios comparativos, como permite a IN SLTI/MPOG 5/2014, para auxiliar na aferição do preço, quedou-se inerte, não obstante agora consiga comprovar, adicionando o contrato que a própria representante mantinha com o Dnocs e que era mais oneroso, satisfazendo a exigência de três cotações (peça 101, p. 18) ;
l)	em outras circunstâncias, inclusive com resultado potencial mais danoso, o TCU abrandou a penalidade imposta, deixando de aplicar sanção pecuniária ao gestor (Acórdão 7041/2012-TCU-Segunda Câmara e 110/2010-TCU-Plenário) (peça 101, p. 18-21) ;
m)	conforme as normas insculpidas na Lei 13.655/2018 (Lei de Introdução às Normas do Direito Brasileiro) e no Decreto 9.830/2019, considera-se erro grosseiro aquele manifesto, evidente e inescusável praticado com culpa grave, caracterizado por ação ou omissão com elevado grau de negligência, imprudência ou imperícia. No caso em análise, restou comprovado que o recorrente não cometeu erro grosseiro, tampouco foi omisso, imprudente ou negligente com relação ao cumprimento das determinações do TCU (peça 101, p. 22-24) ;
n)	se as providências adotadas para dar cumprimento ao Acórdão 2877/2017-TCU-Plenáriolena¿rio não foram suficientes, a Secex/CE sobre elas emitiu parecer favorável, posteriormente alterando seu entendimento, perante os mesmos atos e documentos comprobatórios. A imputação de culpa grave ao recorrente significa o mesmo que afirmar ter ele atuado como se tivesse querido causar prejuízo ao Dnocs, uma conduta quase intencional, algo que nem remotamente corresponde a¿ realidade (peça 101, p. 24) ;
o)	o valor da multa é demasiado alto, não guardando proporcionalidade com a conduta em tela. Adicionalmente, não se levou em conta as balizas postas pelo art. 16 do Decreto 9.830/2019. Caso mantida a penalidade imposta por este Tribunal, são fatores que devem ser considerados na dosimetria da multa: a não ocorrência de dano para a Administração Pública, pois a adesão foi vantajosa; os antecedentes do recorrente, o qual tem obtido reconhecimento nacional pela competência e seriedade no trato com a coisa pública; além da inexistência de culpabilidade e atitude pautada pela boa-fé (peça 101, p. 24-25) ;
p)	o entendimento pacificado no TCU e¿ o de que a crença do indivíduo de estar cumprindo as determinações da Corte torna a aplicação de multa medida de extremo rigor (Acórdão 6462/2011-TCU-Primeira Câmara) . Essa crença foi alicerçada na confiança que o recorrente tem na Secex/CE, amparado no expediente à peça 64 (peça 101, p. 25) .
12.2.	Ato contínuo, anexa aos autos pesquisas de preço (peça 101, p. 27-29) .
Análise
12.3.	Assiste razão ao recorrente. Verifica-se, diante dos elementos presentes nos autos, que as exigências demandadas pelo Acórdão 2877/2017-TCU-Plenáriolenário foram atendidas anteriormente à contratação formalizada com a empresa WN Serviços de Vigilância Armada Eireli - ME. 
12.4.	Os subitens 9.3.1 a 9.3.5 do decisum condicionaram a referida adesão à correção de falhas e ao atendimento das normas relativas à pesquisa de preços definidas pela IN SLTI 3/2017, como segue (peça 37) : 
9.3. determinar ao Departamento Nacional de Obras contra as Secas (Dnocs) que condicione a adesão à Ata de Registro de Preços (ARP) 001/2017, lavrada no âmbito do Pregão Eletrônico para Registro de Preços 015/2016 da Companhia Docas do Ceará (CDC) , ao cumprimento das seguintes exigências, informando a este Tribunal no prazo de sessenta dias os resultados obtidos:
9.3.1. correção da falha metodológica na pesquisa de preços com fornecedores externos (utilização de base comparativa incompatível com os preços ofertados pela vencedora da Ata de Registro de Preços 1/2014, da Companhia Docas do Ceará) , especialmente após a confecção do Termo de Referência, quando o quantitativo foi alterado para 12 postos de trabalho de 24 horas ininterruptas mais 1 posto noturno (peça 9, p. 14) ;
9.3.2. realização de pesquisa de preço com mais de um fornecedor contratado com o poder público, para atender ao disposto nos §§ 2° e 6° do art. 2° da IN-MPOG 05/2014 (com a redação dada pela IN-MPOG 3/2017) ;
9.3.3. avaliação dos custos da prestação do serviço conforme as localidades indicadas no termo de referência, quais sejam, Fortaleza/CE e Pentecoste/CE;
9.3.4. realização da pesquisa de preços nos parâmetros exigidos pela IN-MPOG 05/2014 (com a redação dada pela IN-MPOG 3/2017) , em seu art. 2o, incisos I e II, porquanto as consultas efetuadas pelo Dnocs ao sistema (painel de preços) resultaram infrutíferas (a última delas realizada em 14/9/2017, às 20:05 horas) (inciso IV, v. peça 29, p. 32; v. anexo: peça 30, p. 52-54) ;
9.3.5. demonstração do atendimento aos demais requisitos estabelecidos no art. 22 do Decreto 7.892/2013, quais sejam: a) validade da ata de registro de preço; b) vantajosidade na adesão pelo órgão participante; c) consulta ao órgão gerenciador; d) aceitação do fornecedor; e) limite de 100% para aquisição ou contratação do órgão participante; f) limite de cinco vezes para aquisição por todos os órgãos participantes dos itens registrados; e g) prazo de 90 (noventa) dias para aquisição ou contratação pelo órgão participante, contado da data de autorização do órgão gerenciador;
12.5.	Quanto ao subitem 9.3.1, relativo a problemas na base comparativa dos postos de trabalho, tem-se que o Termo de Referência do pregão promovido pelo Dnocs contemplou a contratação de doze postos de trabalho de 24hs ininterruptas, além de um posto de vigilância armada noturna (12x36hs, de segunda-feira a domingo) (peça 29, p. 55-72) . O contrato firmado posteriormente com a empresa WN Serviços suprimiu o posto noturno, mantendo apenas os doze postos de vigilância de 24hs (peça 67, p. 25-37) . 
12.6.	As pesquisas de preços apresentadas trouxeram a composição de preços com base no somatório do valor do turno diurno de 12hs e do turno noturno de 12hs, que, juntos, correspondem ao posto de 24hs de serviço. Portanto, as comparações são compatíveis, tendo em conta que o somatório dos dois turnos (12hs + 12hs) equivale ao turno diário completo e ininterrupto (24hs) , pois a jornada de trabalho dos vigilantes é realizada em revezamento de 12hs x 36hs em ambos os casos - diurno/noturno ou posto de 24hs. 
12.7.	Conforme pesquisa no sítio eletrônico do Sindicato dos Vigilantes do Ceará (www.sindivigilantesce.org.br) , é possível verificar os valores vigentes das CCT de 2015 a 2019, cuja tabela salarial é separada em turno diurno e turno noturno, portanto, considerando turnos de 12hs. Em paralelo, mediante análise do Edital do Pregão Eletrônico de Registro de Preços 015/2016, da Companhia Docas do Ceará (peça 4, p. 3-19, peça 5) , do qual decorreu a ARP questionada, constata-se que os serviços nos postos de trabalho 24hs seriam executados em turnos de 12hs, diurno e noturno, como se confirma dos excertos transcritos a seguir (peça 5, p. 9-10) :
ANEXO VI - Especificações Técnicas VIGILÂNCIA ARMADA
ESPECIFICAÇÕES DOS SERVIÇOS
APRESENTAÇÃO
POSTOS E CONDIÇÕES DE TRABALHO
Em condições normais de operação, as atividades da equipe de vigilância serão desenvolvidas em até 30 (trinta) postos de 24 (vinte e quatro) horas, em turnos ininterruptos de trabalho de segunda-feira a domingo, acrescido de 02 (dois) supervisores com horário de trabalho de 8 (oito) horas diurnas nos dias úteis; 
 (...) 
3. TURNOS DE TRABALHO 
Todo o pessoal alocado aos serviços de vigilância trabalhara¿ em turnos de 12 (doze) horas, diurno e noturno, sob regime de rodízio. O que acarreta a previsão, por parte da Empresa vencedora, de pessoal para cobrir os intervalos previstos em lei. (grifos nossos) 
12.8.	Portanto, verifica-se que a pesquisa de preços realizada, tomando-se por base o somatório dos valores dos turnos diurno e noturno, comparando tal resultado com o valor do posto de 24hs ininterruptas, mostra-se adequada e compatível, pois leva em conta bases equivalentes e comparáveis. 
12.9.	No tocante à pesquisa de preços apresentada no presente recurso, que é semelhante àquela acostada à peça 62, trazida em 1/2/2018, em resposta ao atendimento da determinação prolatada pelo citado acórdão, constata-se que ela atende ao que demanda a IN SLTI 3/2017. 
12.10.	Foram apresentadas a este Tribunal quatro pesquisas válidas de preços, duas delas provenientes do Painel de Preços, disponível no sítio eletrônico do Ministério do Planejamento, e duas decorrentes de contratações da Administração Pública, a saber, dos contratos vigentes à época no próprio Dnocs, cumprindo, assim, com o que determina o art. 2º, incisos I, II, e § 2º, da Instrução Normativa SLTI 3/2017. 
12.11.	Conforme documentos e informações trazidos à peça recursal, foram apresentados os comparativos de preços relativos a duas contratações pesquisadas junto ao Painel de Preços, na data de 16/12/2017, a saber (peça 101, p. 27- 29) : 
	Escala de Trabalho
	Empresa Andrade Serviço de Segurança e Vigilância Ltda. - EPP
 (Pregão 009/2017-TRE-CE) 
	Empresa North Segurança Ltda.
 (Pregão 001/2017 - Receita Federal - Sobral-CE) 

	Vigilância armada 12x36hs diurna, de segunda-feira a domingo
	7.133,20
	7.426,76

	Vigilância armada 12x36hs noturna, de segunda-feira a domingo
	8.644,53
	9.205,96

	Soma (diurna + noturna) - Preço do posto de serviço
	15.777,73
	16.632,72

12.12.	Adicionalmente, foi informado que (peça 101, p. 27) : 
Ao tempo da contratação, foram encontradas quatro contratações similares no painel de preços do Ministério do Planejamento (inciso I, do artigo 2°, da IN SLTI n° 05/2014) no âmbito do Estado do Ceará.
No entanto, duas delas apresentavam valores com base na CCT/2017, sendo, portanto, imprestáveis à comparação ao objeto da Ata, posto que utilizava a CCT/2016. Observe-se que mantendo-se as duas cotações então retiradas, o valor de referência seria ainda maior, porquanto a CCT mais recente (2017) trazia um valor maior para o posto de serviço.
Sendo assim, foram consideradas as duas contratações constantes no painel de preços, que se basearam na CCT/2016 (Pregão 09/2017 UASG 070007 - TRE-CE e Pregão 01/2017 UASG 170330, Receita Federal/Sobral-CE) .
12.13.	Do excerto, verifica-se que a comparação levou em conta a mesma Convenção Coletiva de Trabalho vigente para a categoria (CCT/2016) , de forma a espelhar valores comparáveis no tempo. 
12.14.	Em paralelo, foi apresentado também o comparativo de preços dos contratos de vigilância armada que estavam em vigência no Dnocs, os quais seriam substituídos pela contratação proveniente da ARP e, portanto, ocorriam nas mesmas localidades abrangidas pela pesquisa de preços. São eles o contrato com a empresa Protemaxi Segurança Patrimonial Armada Ltda., que prestava serviços de vigilância na Administração Central do Dnocs, e o contrato com a empresa Serviam - Serviço de Vigilância Armada Ltda., que realiza os serviços em Pentecoste-CE. Nas razões de justificativa, destaca-se que houve também o cuidado de considerar apenas os preços baseados na CCT de 2016, de maneira a prezar pela base comparativa compatível de valores. O quadro a seguir apresenta os resultados obtidos (peça 101, p. 28) :
	Escala de Trabalho
	Empresa Serviam - Pentecoste-CE
	Empresa Protemaxi - Administração Central Dnocs

	Vigilância armada 12x36hs diurna, de segunda-feira a domingo
	7.108,74
	7.041,79

	Vigilância armada 12x36hs noturna, de segunda-feira a domingo
	8.541,16
	8.671,80

	Soma (diurna + noturna) - Preço do posto de serviço
	15.649,90
	15.713,59

12.15.	Assim, considerando que o preço da empresa WN Serviços de Vigilância, subscritora da ARP em análise, para o posto de 24hs (diurno + noturno) era de R$ 15.567,03, tem-se que resta confirmada a vantajosidade da adesão, conforme quadro comparativo abaixo:
	Prestador de serviço
	Valor posto 24 hs
 (diurno + noturno) 

	Empresa Andrade Serviço de Segurança e Vigilância Ltda. - EPP
	15.777,73

	Empresa North Segurança Ltda.
	16.632,72

	Empresa Serviam - Pentecoste-CE
	15.649,90

	Empresa Protemaxi - Administração Central Dnocs
	15.713,59

	WN Serviços de Vigilância
	15.567,03

12.16.	Posto isso, conclui-se que a análise de preços foi realizada de acordo com as regras previstas no art. 2º, incisos I e II, da Instrução Normativa 3/2017, ao apresentar quatro preços comparativos, dois baseados em pesquisa ao Painel de Preços (inciso I) , e dois baseados em contratações similares de entes públicos, em execução ou concluídos nos 180 dias anteriores à data da pesquisa de preços (inciso II) . 
12.17.	Quanto à avaliação dos custos da prestação do serviço, conforme as localidades indicadas no termo de referência, quais sejam, Fortaleza/CE e Pentecoste/CE, tem-se que a pesquisa também contemplou tal aspecto, visto que duas das pesquisas apresentadas referiam-se a serviços executados em municípios no interior do estado. A primeira delas trata do contrato com a empresa North Segurança Ltda. (Pregão 001/2017 - Receita Federal - Sobral-CE) , com prestação dos serviços no município de Sobral. A outra pesquisa de preços refere-se ao contrato de vigilância formalizado com o Dnocs, executado pela empresa Serviam no município de Pentecoste-CE. Tais pesquisas foram aptas a comprovar a vantajosidade da adesão à ARP, considerando as diferentes localidades onde se daria a prestação dos serviços.   
12.18.	O fato de se ter duas pesquisas baseadas em cidades do interior do estado e duas fundadas em prestação de serviços na capital não se traduz em invalidade da pesquisa realizada, pela potencial não apresentação de três preços para cada localidade. Em suma, as diferenças de localidade não prejudicam a análise da vantajosidade ou reduzem a pesquisa a apenas duas comparações válidas para cada local de prestação dos serviços, visto que a formação de preços para serviços de vigilância leva em conta, essencialmente, o salário normativo da categoria profissional, determinado em convenção coletiva de trabalho vigente para todos os municípios do estado. 
12.19.	Conforme o Anexo III - Mão-de-obra vinculada à execução contratual, constante do Edital do Pregão Eletrônico de Registro de Preços 015/2016, da Companhia Docas do Ceará, a formação de preço leva em conta os seguintes grupos: 1) composição da remuneração, representado pelo salário normativo da categoria profissional e adicionais previstos em lei, como periculosidade, adicional noturno, hora-extra; 2) benefícios mensais e diários, como vale-transporte e alimentação; 3) insumos diversos (uniformes, materiais e equipamentos) ; 4) encargos sociais e trabalhistas; 5) taxa administrativa e lucro; e 6) tributos (peça 62, p. 54-60) . Confirma-se, assim, que o salário-base da categoria é o item que fortemente determina a formação do preço dos serviços, sendo que esse valor é determinado em nível estadual, de acordo com a Convenção Coletiva de Trabalho vigente no exercício. 
12.20.	O Dnocs prestou esclarecimentos nesse sentido, conforme excerto reproduzido a seguir (peça 29, p. 35) :
Por oportuno, informamos que o vale-transporte, incluído na planilha de custo de um vigilante da localidade de Pentecoste-CE, é R$ 14,54 (catorze reais e cinquenta e quatro centavos) , que representa um percentual de 0,48% em relação ao valor do custo do posto de vigilante diurno de R$ 6.983,84 (seis mil, novecentos e oitenta e três reais e oitenta e quatro centavos) e 0,39% em relação ao valor do custo do posto de vigilante noturno de R$ 8.383,19 (oito mil, quinhentos e oitenta e três reais e dezenove centavos) , conforme planilhas de custos da Cia. Docas em anexo.
Conforme exposto acima, o item do vale-transporte e¿ considerado de pequena monta, insignificante para abalar a economicidade vantajosa da contratação para os serviços em Pentecoste-CE. 
12.21.	Portanto, tem-se que não há variação de salário dos vigilantes em decorrência do município em que prestam os serviços, à exceção de custos pouco significativos, como, por exemplo, vale-transporte local. 
12.22.	Tal constatação também pode ser observada na análise comparativa das pesquisas de preços do Dnocs, realizadas em quatro contratos diferentes da Administração Pública no Ceará, cuja variação de preços foi pouco significativa entre os diferentes municípios, não ultrapassando mais que 6% (comparando-se o preço praticado pela empresa North Segurança Ltda., prestando serviços na cidade de Sobral, no valor de R$ 16.632,72, e o preço praticado pela empresa Protemaxi, na capital, no valor de R$ 15.713,59) . Assim, considera-se que foram apresentadas quatro pesquisas de mercado válidas para a adesão à ARP em análise. 
12.23.	O Dnocs ainda mencionou que (peça 62, p. 17) : 
8. Acrescenta-se ainda, que a empresa WN Serviços de Vigilância Armada Eireli - ME, apresentou na sua composição dos custos os percentuais aceitáveis no âmbito da Administração Pública para a remuneração dos encargos sociais, lucro e taxa administrativa, respectivamente nos índices de 70,14%, 4,00% e 5,00%.
12.24.	Tal análise confirma a aderência dos preços em tela à prática de mercado e aos níveis aceitáveis de valores para a natureza dos serviços discutidos nestes autos. 
12.25.	Por fim, quanto ao cumprimento do subitem 9.3.5, verifica-se que os requisitos foram devidamente atendidos, conforme documentação comprobatória apresentada à peça 62, como segue: 
a)	validade da ata de registro de preço: ata vigente ate¿ 8/3/2018; 
b)	vantajosidade na adesão pelo órgão participante: comprovada conforme análise realizada previamente; 
c)	consulta ao órgão gerenciador (peça 62, p. 65) ; 
d)	aceitação do fornecedor (peça 62, p. 69) ; 
e)	limite de 100% para aquisição ou contratação do órgão participante (peça 62, p. 70, 88) ; 
f)	limite de cinco vezes para aquisição por todos os órgãos participantes dos itens registrados (peça 62, p. 70, 88) ; 
g)	prazo de noventa dias para aquisição ou contratação pelo órgão participante, contado da data de autorização do órgão gerenciador: autorização provida em 21/12/2017, contrato formalizado em 28/12/2017 (peça 62, p. 88-101) . 
12.26.	Por fim, cabe destacar que tal pesquisa de preços já havia sido apresentada a este Tribunal, mediante resposta enviada a esta Corte de Contas pelo Dnocs, em 1/2/2018, que tratou do atendimento à determinação emanada pelo Acórdão 2877/2017-TCU-Plenáriolenário (peça 62, p. 15-17) . Os argumentos ofertados foram analisados pela Secex/CE, conforme instrução à peça 64, que concluiu pelo total atendimento aos pré-requisitos estabelecidos no citado acórdão, nos seguintes termos (peça 64, p. 6) : 
26. Desse modo, considerando que a argumentação supra veio acompanhada da documentação comprobatória, entende-se saneadas as questões suscitadas no presente processo, permitindo a continuidade do processo de contratação da empresa WN Serviços de Vigilância Armada Eireli - ME em observância ao Acórdão 2877/2017-TCU-Plenáriolenário. Ademais, entende-se por considerar prejudicado o julgamento de mérito do feito, tendo em vista o saneamento das irregularidades suscitadas na representação, e, em linha com o decisum supra, pelo indeferimento do pedido de medida cautelar solicitado pela representante.
12.27.	Posteriormente, contudo, a representante trouxe novos elementos a este Tribunal, alegando, em essência, que o Dnocs havia descumprido determinação do TCU, ao aderir à ARP sem a prévia anuência desta Corte de Contas, além de ter apresentado somente pesquisa de preços válida para dois fornecedores. Alegou também que a empresa WN Serviços não possuía certidão negativa tributária em fevereiro/2018, havia atrasado o pagamento dos salários de seus funcionários na prestação de serviços em tela, bem como possuía diversos processos trabalhistas na justiça (peça 67) . Os novos elementos motivaram a audiência do recorrente, com sua posterior apenação, nos termos do Acórdão 1941/2019-TCU-Plenário (peça 91) .
12.28.	Em síntese, a instrução que analisou os novos elementos concluiu que (peça 72, p. 10) :
38. Assim, vislumbra-se na contratação em tela as seguintes irregularidades:
a) descumprimento de determinação de TCU (item 9.3 do aludido acórdão) , uma vez que o Dnocs formalizou a avença sem prévia apreciação dessa Corte de Contas;
b) contratação temerária de empresa que se mostrava, desde o início do processo, passível de problemas financeiros e trabalhistas, cujas evidências já se concretizam no primeiro mês de execução do contrato, com atraso no pagamento dos funcionários do mês de janeiro/2018 (v. peça 67, p. 23-24) ;
c) em relação ao item 9.3.1. do Acórdão 2877/2017-TCU-Plenário (v. item 2) , que determinou a correção da falha metodológica na pesquisa de preços com fornecedores externos, só restaram válidas as cotações de dois fornecedores (v. item 19.3.3) , permanecendo infringidos os §§ 2o e 6o do art. 2o da IN-MPOG MPOG 5, de 27/6/2014, que estabelece que deve haver, no mínimo, a cotação com três fornecedores;
d) a empresa contratada, WN Serviços de Vigilância Armada Eireli - ME, já não detém Certidão de Débitos Relativos a Créditos Tributários Federais e à Dívida Ativa da União (peças 67, p. 19 e 21) , o que foi confirmado mediante tentativa de emissão de certidão no sítio da Receita Federal do Brasil, que resultou infrutífera, tal qual extrato contido na peça 65, p. 8, fato que pode ensejar a rescisão contratual, como mencionado supra (item 19.5.5) . (grifos nossos) 
12.29.	Após a análise das razões de justificativa apresentadas pelo Sr. Ângelo José de Negreiros Guerra, concluiu-se que não havia comprovação categórica do atendimento a qualquer dos itens expressamente determinados pelo Acórdão 2877/2017-TCU-Plenáriolenário (peça 37) , o que motivou sua apenação nos presentes autos (voto condutor do acórdão condenatório, à peça 92, p. 2) . 
12.30.	Quanto à afirmação de apresentação de tão somente duas pesquisas de preço, em desacordo ao art. 2º, I, II, e § 2º, da Instrução Normativa 3/2017, deve-se destacar que a resposta apresentada ao TCU em 1/2/2018, dentro dos sessenta dias após a formalização do contrato, trouxe, na verdade, quatro pesquisas de preço, sendo duas realizadas na forma prevista no inciso I, e outras duas, na forma descrita no inciso II do art. 2º da IN SLTI 3/2017, conforme se reproduz a seguir (peça 62, p. 15-16) (grifos nossos) :
Em cumprimento as deliberações acima mencionadas, contidas no Acórdão 2877/2017-TCU-Plenário, informamos que tomamos as seguintes providências: 
1. Item 9.3.1 - Em 15/12/2017, realizamos pesquisa de preços para os serviços de vigilância, (documento comprobatório Anexo I) , com filtros para: Ano da Compra (2017) ; Código Serviço (24015) ; Modalidade da Compra (Pregão) e para o Estado do Ceara¿, com a utilização da ferramenta "Painel de Preços", Ministério do Planejamento, Desenvolvimento e Gestão (Fonte: paineldeprec¿os.planejamento.gov.br) , onde obtivemos o resultado de 04 (quatro) pregões de vigilância, conforme abaixo: 
Pregão 03/2017, UASG 373045 - INCRA/SUPER. ESTADUAL/SR - CEARA¿;
Pregão 47/2017, UASEG 070007 - TRIBUNAL REGIONAL ELEITORAL DO CEARA¿; 
Pregão 09/2017, UASEG 070007 - TRIBUNAL REGIONAL ELEITORAL DO CEARA¿; 
Pregão 01/2017, UASEG 170330 - DELEGACIA DA RECEITA FEDERAL EM SOBRAL. 
2. Continuação do item 9.3.1 - Em seguida realizamos outra pesquisa em 16/12/2017, excluindo os Pregões 03/2017 e 47/2017, em face que suas propostas terem sidas elaboradas com os valores da CCT/2017, (documento comprobatório Anexo II) , ficando assim os preços divergente da CCT/2016 utilizada na Ata da Cia Docas. 
3. Item 9.3.2 - Conforme quadro comparativo, abaixo, entre empresas de vigilância, extraídos do Painel de Preços, com os parâmetros exigidos pela IN-MPOG 05/2014 (com a redação dada pela IN- MPOG 3/2017) , fica comprovada a vantajosidade na adesão a¿ Ata de Registro de Preços 1/2014, da Companhia Docas do Ceara¿ (documento comprobatório Anexo III) : 
	Escala de Trabalho
	Valor Unitário
Empresa 1
	Valor Unitário
Empresa 2
	Valor Unitário
Empresa 3

	Vigilância armada 12X36 hsdiurna de segunda-feira a domingo
	6.983,84
	7.133,20
	7.426,76

	Vigilância armada 12X36 hsnoturna de segunda-feira a domingo
	8.583,19
	8.644,53
	9.205,96

	SOMA (Diurna + Noturna) 
	15.567,03
	15.777,73
	16.632,72

Empresa 1: WN Serviços de Vigilância Armada Eireli-ME; 
Empresa 2: Andrade Serviço de Segurança e Vigilância Ltda. - EPP; 
Empresa 3: North Segurança Ltda. 
4. Item 9.3.3 - Quando a avaliação dos custos, mencionado no presente item do Acórdão 2877/2017-TCU-Plenáriolena¿rio, verificamos que os custos indicados no termo de referência para as localidades, Fortaleza e Pentecoste/CE, estão compatíveis com as pesquisas de preços acima indicada, comprovada também no item 6 desta informação. 
5. Continuação do item 9.3.3 - Ainda, sobre a avaliação dos custos, comparamos os preços praticados pela empresa WN, devidamente reajustados para a CCT/2017, com os preços dos contratos de vigilância executados nas dependências do DNOCS, Administração Central e Pentecoste/CE, comprovam também a vantajosidade da adesão a¿ Ata de Registro de Preços 1/2014, da Companhia Docas do Ceara¿, conforme quadro comparativo abaixo (documento comprobatório Anexo IV) : 
	Escala de Trabalho
	Valor Unitário
Empresa 1
	Valor Unitário
Empresa 2
	Valor Unitário
Empresa 3

	Vigilância armada 12X36 hsdiurna de segunda-feira a domingo
	7.443,06
	7.640,38
	7.836,76

	Vigilância armada 12X36 hsnoturna de segunda-feira a domingo
	9.120,22
	9.649,07
	9.649,07

	SOMA (Diurna + Noturna) 
	16.563,28
	17.289,45
	17.485,83

Empresa 1: WN Serviços de Vigilância Armada Eireli-ME 
Empresa 2: SERVIAM - Serviço de Vigilância Armada Ltda., Contrato DNOCS n° 28/2012 - Pentecoste/CE 
Empresa 3: Protemaxi Segurança Patrimonial Arma Lida, Contrato DNOCS n° 29/2012 - Administração Central/Fortaleza/CE 
12.31.	Do excerto, verifica-se que o Dnocs havia, em sua resposta à peça 62, apresentado pesquisa de preço junto aos mesmos contratos informados por meio do recurso apresentado pelo recorrente. Ou seja, a pesquisa comparou os preços da ARP aos contratos com Andrade Serviço de Segurança e Vigilância Ltda. - EPP (Pregão 09/2017) e North Segurança Ltda. (Pregão 01/2017) , bem como com as empresas Serviam - Serviço de Vigilância Armada Ltda., Contrato DNOCS 28/2012 - Pentecoste/CE e Protemaxi Segurança Patrimonial Arma Lida, Contrato DNOCS 29/2012 - Administração Central/Fortaleza/CE
12.32.	No entanto, verifica-se que, apesar de se ter analisado os mesmos contratos, na resposta à peça 62, foi utilizada metodologia distinta na análise das informações, a qual prejudicou a aceitação da validade da pesquisa realizada, apesar de, em essência, serem os mesmos dados. 
12.33.	Assim, na resposta à peça 62, o Dnocs, para os contratos oriundos do Painel de Preços, comparou os preços dos postos de trabalho tendo por base a CCT de 2016. Contudo, para a análise dos preços decorrentes dos contratos já existentes no Dnocs, os valores foram atualizados para a CCT de 2017. A utilização de duas bases distintas prejudicou, ao fim, a comparação direta e inequívoca entre os quatro preços, o que afetou a aceitação da análise empreendida. 
12.34.	No entanto, cabe dizer que, apesar de a metodologia escolhida não ter sido a mais adequada, verificou-se que os contratos selecionados foram aptos, de fato, a demonstrar a vantajosidade da adesão, quando a metodologia foi devidamente ajustada para uma base comparativa única, qual seja, a CCT/2016. Em suma, a nova análise trazida por meio dos argumentos recursais consolidou todas as informações em uma mesma base de comparação - CCT 2016, o que permitiu, por fim, confirmar a vantajosidade da adesão à ARP, com base em quatro pesquisas válidas de preço, nos termos já previamente demonstrados na presente instrução. 
12.35.	Diante disso, confirma-se que houve o devido atendimento à legislação vigente, bem como aos termos do Acórdão 2877/2017-TCU-Plenáriolenário, cuja resposta foi enviada dentro dos sessenta dias definidos por esta Corte de Contas, contendo, no entanto, falha metodológica que prejudicou seu acolhimento à época. 
12.36.	Quanto ao fato de a empresa WN Serviços não mais deter Certidão Negativa de Débitos no decurso da execução contratual, deve-se notar primeiramente que a empresa, previamente à assinatura do termo contratual, detinha certidão de débitos positiva com efeito de negativa, tendo, portanto, atendido aos preceitos de habilitação determinados pela Lei 8.666/1993, que permite tal situação. A potencial irregularidade fiscal e trabalhista constatada posteriormente, durante a execução contratual, deve ser tratada sob a égide das regras do termo de contrato. Nesse sentido, observa-se que o Contrato 19/2017, formalizado entre as partes, em sua Cláusula Quinta - Do Pagamento, previu os procedimentos necessários para atuar quando da ocorrência desse tipo de irregularidade, como segue (peça 67, p. 28) : 
5.9. Antes de cada pagamento à contratada, será realizada consulta ao SICAF para verificar a manutenção das condições de habilitação exigidas no edital.
5.10. Constatando-se, junto ao SICAF, a situação de irregularidade da contratada, será providenciada sua advertência, por escrito, para que, no prazo de 5 (cinco) dias, regularize sua situação ou, no mesmo prazo, apresente sua defesa. O prazo poderá ser prorrogado uma vez, por igual período, a critério da contratante.
5.11. Não havendo regularização ou sendo a defesa considerada improcedente, a contratante deverá comunicar aos órgãos responsáveis pela fiscalização da regularidade fiscal quanto à inadimplência da contratada, bem como quanto à existência de pagamento a ser efetuado, para que sejam acionados os meios pertinentes e necessários para garantir o recebimento de seus créditos.
5.12. Persistindo a irregularidade, a contratante deverá adotar as medidas necessárias à rescisão contratual "nos autos do processo administrativo correspondente, assegurada à contratada a ampla defesa.
5.13. Havendo a efetiva execução do objeto, os pagamentos serão realizados normalmente, até que se decida pela rescisão do contrato, caso a contratada não regularize sua situação junto ao SICAF.
12.37.	De todo o exposto, conclui-se que a determinação do TCU bem como a legislação pertinente restaram cumpridas quando da adesão à ARP e formalização do contrato com a empresa WN Serviços de Vigilância, e as falhas observadas ao longo do processo não guardam a gravidade necessária para fundamentar a aplicação de multa ao recorrente. Portanto, a multa aplicada ao Sr. Ângelo José de Negreiros Guerra não merece subsistir.  
CONCLUSÃO
12.38.	Da análise anterior, conclui-se que a determinação emanada pelo TCU bem como a legislação pertinente foram atendidas. Assim, os argumentos apresentados têm o condão de modificar a deliberação recorrida, impondo-se o provimento do pedido. 
PROPOSTA DE ENCAMINHAMENTO
13.		Diante do exposto, com fundamento no artigo 48, da Lei 8.443/1992, submetem-se os autos à consideração superior, com posterior encaminhamento ao Ministério Público junto ao Tribunal de Contas da União e ao Gabinete do Relator, propondo:
a)	conhecer do recurso para, no mérito, dar-lhe provimento, tornando sem efeito a multa objeto do item 9.2 do Acórdão 1941/2019-TCU-Plenário;
b)		comunicar a deliberação que vier a ser proferida por esta Corte ao recorrente, ao Departamento Nacional de Obras Contra as Secas e aos demais interessados."
É o Relatório.

Francisco Arlem de Queiroz Sousa (Procurador-Chefe do Dnocs; OAB/CE 17.395).

Não atuou.

REPRESENTAÇÃO. INDÍCIOS DE IRREGULARIDADES QUANTO AO PROCESSO DE ADESÃO À ATA DE REGISTRO DE PREÇOS. DETERMINAÇÃO AO DNOCS. SUPOSTO DESCUMPRIMENTO INJUSTIFICADO. MULTA. PEDIDO DE REEXAME. CONHECIMENTO. NOVOS ELEMENTOS COMPROVAM ATENDIMENTO À DETERMINAÇÃO. PROVIMENTO. CIÊNCIA AOS INTERESSADOS. ARQUIVAMENTO.

REPRESENTAÇÃO (REPR)

Secretaria de Recursos (SERUR); Secretaria de Controle Externo de Aquisições Logísticas (Selog).

Inicialmente, registro que atuo nos presentes autos em razão de haver sido sorteado Relator do recurso interposto à peça 101, conforme o termo acostado aos autos à peça 105.
2.	O Pedido de Reexame interposto por Ângelo José de Negreiros Guerra contra o Acórdão 1941/2019-TCU-Plenário (Relator: Ministro Augusto Nardes) pode ser conhecido, visto que estão presentes os requisitos previstos no artigo 48, da Lei 8.443/1992 c/c o art. 286, do Regimento Interno do TCU.
3. 	Originalmente, os autos cuidam de Representação formulada pela empresa Protemaxi Segurança Patrimonial Armada Ltda. em face de supostas irregularidades relacionadas a¿ adesão, pelo Departamento Nacional de Obras Contra as Secas (Dnocs) , a¿ Ata de Registro de Preços (ARP) 001/2017, referente ao Pregão Eletrônico para Registro de Preços 015/2016 (Processo 20161027-1) da Companhia Docas do Ceara¿ (CDC) , destinado à contratação de serviços de vigilância armada.
4.	A Representação foi apreciada pelo Tribunal por intermédio do Acórdão 2877/2017-TCU-Plenário (Relator: Ministro Augusto Nardes) , no qual foram feitas determinações ao Dnocs (item 9.3) .
5.	Após novas alegações da representante, inclusive sobre o descumprimento do item 9.3 do Acórdão 2877/2017-TCU-Plenário, foi realizada a audiência do Diretor Geral do Dnocs, Sr. Ângelo José de Negreiros Guerra, ora recorrente, conforme ofício à peça 74. O gestor apresentou suas razões de justificativa à peça 80, as quais foram rejeitadas, culminando na aplicação de multa, conforme o Acórdão 1941/2019-TCU-Plenário (Relator: Ministro Augusto Nardes) , ora recorrido.
6.	Na presente fase, os argumentos recursais permitem concluir que as determinações constantes do item 9.3 do Acórdão 2877/2017-TCU-Plenário foram cumpridas. Por essa razão, a Serur propõe dar provimento ao Pedido de Reexame para afastar a multa aplicada ao recorrente mediante o item 9.2 da decisão recorrida.
7.	Acolho integralmente as conclusões presentes nos pareceres uniformes da Secretaria de Recursos. A análise empreendida pela Secretaria de Recursos, as quais incorporo às minhas razões de decidir, abordou com propriedade os argumentos consignados pelo recorrente.
8.	Portanto, deve ser dado provimento ao Pedido de Reexame interposto por Ângelo José de Negreiros Guerra contra o Acórdão 1941/2019-TCU-Plenário (Relator: Ministro Augusto Nardes) , a fim de tornar insubsistente a multa que lhe foi aplicada por intermédio do item 9.2 daquele Acórdão.
9.	Ante o exposto, Voto por que o Tribunal adote a minuta de Acórdão que ora submeto à apreciação deste Colegiado.
TCU, Sala das Sessões Ministro Luciano Brandão Alves de Souza, em 29 de janeiro de 2020.
RAIMUNDO CARREIRO 
Relator